【裁判字號】    99,訴,381
【裁判日期】    990930
【裁判案由】    偽造文書等
【裁判全文】
臺灣基隆地方法院刑事判決               99年度訴字第381號
公  訴  人  臺灣基隆地方法院檢察署檢察官
被      告  戊○○
上列被告因偽造文書等案件，經檢察官提起公訴（99年度偵字第
1108號），本院判決如下：
    主  文
戊○○共同犯詐欺得利罪，處有期徒刑月，如易科罰金，以新
台幣壹仟元折算壹日；又共同犯詐欺得利罪，處有期徒刑月，
如易科罰金，以新台幣壹仟元折算壹日。應執行有期徒刑伍月，
如易科罰金，以新台幣壹仟元折算壹日。
    事  實
一、戊○○與丙○○（所涉偽造文書等罪嫌，另由本院審理中）
    為朋友關係，丙○○明知其未經丁○○之委任申辦行動電話
    門號，竟為圖獲取免費撥打行動電話使用之不法利益，欲冒
    用丁○○之名義申辦門號使用，遂於民國98年9 月15日與戊○○約定由丙○○以丁○○代理人之名義申辦行動電話門號
    ，戊○○負責接聽電信公司撥打之徵信電話，自稱其係丁○○等情，戊○○可獲取新台幣（下同）3 、400 元之代價，
    戊○○為圖不法利得，即與丙○○分別基於犯意聯絡，由丙○○於98年9 月15日及18日先後持丁○○之身分證、駕駛執
    照及印章，前往臺灣大哥大股份有限公司（下稱臺灣大哥大
    公司）基隆市七堵明德特約門市，佯稱其係丁○○之代理人
    ，欲申辦行動電話門號等情，該門市之店員甲○○遂撥打丙○○提供之電話號碼進行徵信程序，戊○○接聽徵信電話後
    ，向甲○○自稱其係丁○○，並依丙○○事先提供之丁○○
    基本資料內容，與甲○○進行核對，訛稱其委任丙○○代為
    申辦行動電話門號等情，致甲○○陷於錯誤，誤認接聽徵信
    電話者確為丁○○本人，且丙○○係經丁○○本人之委任申
    辦門號，分別交付0000000000、0000000000號行動電話門號
    SIM 卡1 張予丙○○，丙○○隨即使用上開門號，使臺灣大
    哥大公司分別提供價值2,515 元、1,834 元之通信服務，以
    此方式詐得財產上之不法利益，嗣因丙○○未繳納通信費用
    ，臺灣大哥大公司寄發繳費通知單予丁○○，始悉上情。
二、案經基隆市警察局第三分局報請臺灣基隆地方法院檢察署檢
    察官偵查起訴。
    理  由
壹、證據能力方面
一、按被告以外之人於偵查中向檢察官所為之陳述，除顯有不可
    信之情況者外，得為證據，刑事訴訟法第159 條之1 第2 項
    定有明文。經查，證人丁○○於偵查中向檢察官所為之陳述
    ，業經具結，且自筆錄內容觀之，並無不正取供之情事，而
    無顯不可信之情況，依上開規定，自有證據能力。
二、次按被告以外之人於審判外之言詞或書面陳述，除法律有規
    定者外，不得作為證據；又被告以外之人於審判外之陳述，
    雖不符合刑事訴訟法第159 條之1 至第159 條之4 之規定，
    而經當事人於審判程序同意作為證據，法院審酌該言詞陳述
    或書面陳述作成時之情況，認為適當者，亦得為證據，而當
    事人、代理人或辯護人於法院調查證據時，知有上開不得為
    證據之情形，而未於言詞辯論終結前聲明異議者，視有前項
    之同意，刑事訴訟法第159 條第1 項及第159 條之5 分別定
    有明文。本件證人丙○○、丁○○及甲○○於警詢中所為之
    陳述，雖為被告戊○○以外之人於審判外之言詞陳述，然經
    本院於審判程序提示予被告並告以要旨，經被告表示無意見
    ，且未聲明異議，又本院審酌上開證人警詢筆錄之記載，並
    無不正取供之情事，且證人於警詢時亦無具結之可能，故就
    此等審判外言詞陳述作成時之情況，應認為適當，依前揭法
    條意旨，得援為本案證據。
貳、事實認定方面
    訊據被告固坦承其與丙○○為朋友關係，丙○○曾向其表示
    欲以他人名義申辦行動電話門號使用，並提供數人之基本資
    料，要求其接聽電信公司撥打之徵信電話時，唸出該等人士
    之基本資料內容，使電信公司誤認其係申辦名義人本人，丙○○表示每以此方式申辦1 個門號，其可獲取3 、400 元之
    代價，其亦表示同意，丙○○曾交付現金500 元予其等情，
    惟矢口否認有何詐欺得利之犯行，辯稱其同意丙○○提出之
    前開提議後，未實際接獲電信公司之徵信電話云云，經查：
一、丙○○未經丁○○之同意，於98年9 月15日及18日分別持丁○○之身分證、駕駛執照及印章，擅以丁○○之名義申辦行
    動電話門號，經甲○○交付0000000000、0000000000號行動
    電話門號SIM 卡1 張予丙○○後，丙○○隨即使用上開門號
    ，使臺灣大哥大公司分別提供價值2,515 元、1,834 元之通
    信服務等情，業經證人丁○○、丙○○及甲○○證述明確（
    見臺灣基隆地方法院檢察署99年度偵字第1108號偵查卷第5
    、7 、14、15、23至25、42頁，本院99年7 月14日審判筆錄
    第8 頁、99年8 月9 日審判筆錄第14、20頁），並有臺灣大
    哥大公司銷號函、行動電話通信網路業務服務申請書及申辦
    資料附卷可稽（見前開偵查卷第30至36頁），上情應堪認定
    。
二、被告固辯稱其未接獲臺灣大哥大公司員工甲○○撥打之徵信
    電話，丙○○申辦本案行動電話門號與其無關云云，惟查：
（一）證人丙○○證稱其與被告約定其以丁○○之名義申辦門號
      後，由被告接聽電信公司之徵信電話，冒稱係丁○○本人
      ，與電信公司員工核對丁○○之基本資料，使電信公司誤
      認被告為丁○○本人，且其係經丁○○之委任申辦門號等
      情（見前開偵查卷第15至16頁），被告復陳稱丙○○曾提
      供數人之基本資料，表示欲以他人之名義申辦行動電話門
      號，要求其接聽電信公司之徵信電話後，唸出申辦名義人
      之基本資料，即可獲取每個門號3 、400 元之代價，其同
      意依丙○○之指示為之，並收受丙○○交付之現金500 元
      等情相符（見前開偵查卷第19至21、50頁，本院99年6 月
      10日準備程序筆錄第2 頁、99年8 月9 日審判筆錄第25頁
      ），證人甲○○亦證稱丙○○於98年9 月15日、18日以丁○○之名義申辦行動電話門號時，表示係受友人丁○○之
      委任辦理，其要求丙○○提供可聯絡丁○○本人之電話號
      碼後，即依該電話號碼撥打，接聽電話者為男性，自稱係
      丁○○本人，其與對方核對丁○○之出生年月日、身分證
      字號及戶籍地址正確，對方亦稱要申辦門號等語（見前開
      偵查卷第23至24頁，本院99年8 月9 日審判筆錄第14至16
      、18至19頁），足見證人丙○○證述之內容與證人甲○○
      及被告所述相符，堪信證人丙○○前開所述應非虛妄；又
      被告陳稱丙○○係其乾姊，其住在丙○○之住處數週，丙○○曾提供零用錢予其，其與丙○○間無仇恨或金錢糾紛
      等情（見前開偵查卷第19頁，本院99年6 月10日準備程序
      筆錄第2 頁、99年8 月9 日審判筆錄第26頁），堪見被告
      與丙○○間關係良好，復無仇怨，衡情，丙○○應無刻意
      設詞構陷被告之必要，亦徵證人丙○○前開證述內容為可
      信，則被告所持辯解是否可信，即非無疑。
（二）被告自陳其於98年9 月間與丙○○同住數週，其間無他人
      與其等同住，丙○○於該期間曾提供10餘人之姓名年籍資
      料，與其約定由其配合接聽電信公司之徵信電話，唸出申
      辦名義人之基本資料，使電信公司誤認其係申辦名義人本
      人等情（見前開偵查卷第19至20、49至50頁，本院99年8
      月9 日審判筆錄第24至25頁），因丙○○係於98年9 月15
      日及18日申辦本案門號，足見丙○○申辦本案行動電話門
      號之時間，係在被告所述其與丙○○同住期間，且依被告
      前開所述，可知丙○○雖預計可能以不同人之名義申辦行
      動電話門號，然丙○○已與被告約定不論以何人名義申辦
      ，均係由被告假冒申辦名義人本人，以通過電信公司之徵
      信程序，衡諸常情，丙○○申辦本案門號時，自係提供與
      被告約定之聯絡電話予電信公司，由被告以前開方式通過
      查核；又丙○○申辦本案門號時，甲○○確曾撥打丙○○
      提供之電話號碼進行徵信，並交付SIM 卡予丙○○，業如
      前述，足見丙○○申辦本案門號時，電信公司確曾實施電
      話查核之徵信方式，再參以被告陳稱其與丙○○同住期間
      無他人同住等情，堪認甲○○撥打丙○○提供之電話號碼
      進行徵信時，應係由被告接聽電話，並假冒丁○○本人以
      通過查核無誤，被告所持前開辯解非足採信，本件事證明
      確，被告之犯行應堪認定。
、論罪科刑方面
一、被告與丙○○以前開方式，使甲○○誤認係丁○○本人委任
    丙○○申辦門號，先後交付0000000000、0000000000號行動
    電話門號SIM 卡1 張予丙○○，致丙○○詐得臺灣大哥大公
    司提供價值2,515 元、1,834 元通信服務之財產上不法利益
    ，核被告所為，均係犯刑法第339 條第2 項之詐欺得利罪。
二、被告與丙○○就前開2 次詐欺得利之犯行，互有犯意聯絡及
    行為分擔，均為共同正犯。
三、被告所為前開2 次詐欺得利之犯行，犯意各別，犯罪時間相
    異，應予分論併罰。
四、爰審酌被告正值年輕力壯之際，不思循正當途徑獲取所需，
    竟為圖不法利得，與丙○○為本件犯行，所為非屬可取，法
    治觀念亦有偏差，且被告於警詢、偵查及本院審理時均矢口
    否認犯行，所述避重就輕，難認有悔悟之心，犯後態度非屬
    良好，惟被告前無犯罪紀錄，且被害人所受財產上損失數額
    非鉅等一切情狀，分別量處如主文所示之刑，並均諭知易科
    罰金之折算標準，另依法定其應執行之刑。
據上論斷，應依刑事訴訟法第299 條第1 項前段，刑法第28條、
第339 條第1 項、第2 項、第41條第1 項前段、第51條第5 款，
刑法施行法第1 條之1 ，判決如主文。
本案經檢察官乙○○到庭執行職務。
中    華    民    國    99    年    9     月    30    日
                  刑事第三庭審判長法    官  陳志祥
                                  法    官  黃梅淑
                                  法    官  邰婉玲
以上正本證明與原本無異。
如不服本判決應於收受送達後10日內向本院提出上訴書狀，並應
敘述具體理由；其未敘述上訴理由者，應於上訴期間屆滿後20日
內向本院補提理由書（均須按他造當事人之人數附繕本）「切勿
逕送上級法院」。
中    華    民    國    99    年    9     月    30    日
                                  書 記 官  王惠萍
中華民國刑法第339條第1項、第2項
（普通詐欺罪）
意圖為自己或第三人不法之所有，以詐術使人將本人或第三人之
物交付者，處 5 年以下有期徒刑、拘役或科或併科 1 千元以下
罰金。
以前項方法得財產上不法之利益或使第三人得之者，亦同。

司法院資訊處製作；財團法人民間司法改革基金會備份。
